【裁判字號】    95,台上,5570
【裁判日期】    951012
【裁判案由】    強盜
【裁判全文】
最高法院刑事判決            九十五年度台上字第五五七０號
上  訴  人  甲○○
上列上訴人因強盜案件，不服台灣高等法院中華民國九十五年八
月九日第二審判決（九十五年度上訴字第一八三四號，起訴案號
：台灣板橋地方法院檢察署九十四年度偵字第一八０九二號），
提起上訴，本院判決如下：
    主  文
上訴駁回。
    理  由
按刑事訴訟法第三百七十七條規定，上訴於第三審法院，非以判
決違背法令為理由，不得為之。是提起第三審上訴，應以原判決
違背法令為理由，係屬法定要件。如果上訴理由狀並未依據卷內
訴訟資料，具體指摘原判決不適用何種法則或如何適用不當，或
所指摘原判決違法情事，顯與法律規定得為第三審上訴理由之違
法情形，不相適合時，均應認其上訴為違背法律上之程式，予以
駁回。本件上訴人即被告甲○○上訴意旨略稱：被害人越南籍勞
工NGUYEN HAI TRUONG （中文名字為阮海強）前二次之庭訊均稱
上訴人未拿菜刀架在其脖子上或腹部，證人林姿君具結後亦為相
同之證言，足以證明上訴人確未持刀架在被害人身體任何部位，
原審違背採證法則，亦未於審判期日將重要證據菜刀送請鑑驗作
手紋比對，以發現真實，自有漏未調查證據之違背法令等語。
惟查證據之取捨與其證明力之判斷，以及事實有無之認定，屬事
實審法院之職權，苟其取捨證據與判斷證據證明力並不違背經驗
法則及論理法則，即不容任意指為違背法令，而執為第三審適法
之上訴理由。本件原判決認定上訴人有原判決事實欄所載之加重
強盜犯行，係以被害人於偵查、第一審具結之證言，核與證人阮
文定於偵查中具結之證言相符，復有菜刀一把扣案足資佐證。上
訴人於取得該金項鍊後即持往典當，亦經證人許煌義於偵查中證
述屬實，並有贓物認領保管單一件、金飾買入登記簿影本一件可
參。被害人及證人阮文定、許煌義於偵查中均已具結擔保其證言
之真實性，且三人均未提及偵訊時有何非出於自己真意之情況，
並無顯不可信之情形存在，自均得為證據。至被害人於第一審作
證之始，雖未提及上訴人有持用菜刀，但經辯護人及審判長再次
訊問時已證稱上訴人確有拿刀等語，以被害人與證人阮文定證述
情節一致，二人與上訴人間原非舊識，僅平日曾有照面，顯無故
意設詞誣陷上訴人之理，上訴人確有持菜刀抵住被害人腹部使其
不能抗拒而強取被害人掛於頸部金項鍊之強盜犯行，自堪認定。
至證人林姿君於第一審雖證稱上訴人當時並未持刀云云，但林姿
君對上訴人是否有將被害人身上之物扯下乙節，既云並未看見，
卻能清楚見聞上訴人並未持刀，其有利上訴人之證言是否屬實已
令人生疑。況依上訴人之供述，其欲將變賣金項鍊所得之金戒指
贈與林姿君，足見二人不僅為男女朋友，且關係匪淺，其證言難
無迴護、附和上訴人之虞，自難採為有利上訴人之證據，上訴人
所辯應係避重就輕卸責之詞，殊無足採等證據，予以綜合判斷，
認上訴人成立刑法第三百三十條第一項加重強盜罪，並為累犯，
於法定刑內量處其刑，已詳敘其所憑之證據及認定之理由，所為
論斷，均有卷存證據資料可資覆按，從形式上觀察，原判決此部
分並無違背法令情形。至上訴人上訴本院主張原審應將扣案菜刀
送請鑑驗手紋云云，惟上訴人並未陳明該請求之待證事項為何、
如何足為其有利之證明，且上訴人及其辯護人於原審審判期日經
審判長詢問是否尚有證據請求調查，亦均答稱「無」，而上訴人
於第一審供稱「我看鐵門要關起來，……我就拿起菜刀往屋內丟
，再把鐵門拉下來。」（第一審卷第二十七頁）；證人林姿君於
第一審證稱「鐵門拉下來會壓到刀子，所以被告才將刀子撿起來
丟進屋子。」（第一審卷第七十二頁）各等語，是否指上訴人行
為時確有接觸及持用扣案之菜刀？如果無訛，該菜刀上是否留有
上訴人之手紋，已無礙原判決之論斷。上訴意旨置原判決所為明
白論斷於不顧，專憑其個人之意見，就原判決理由已經詳細說明
之事項，及原審採證認事之職權行使，漫事爭執，泛言原判決有
違背採證法則、漏未調查證據之違法，難認已符合首揭法定之第
三審上訴要件。本件上訴違背法律上之程式，應予駁回。
據上論結，應依刑事訴訟法第三百九十五條前段，判決如主文。
中    華    民    國  九十五  年    十    月   十二   日
                      最高法院刑事第一庭
                          審判長法官  董  明  霈
                                法官  林  茂  雄
                                法官  張  祺  祥
                                法官  呂  永  福
                                法官  蘇  振  堂
      本件正本證明與原本無異
                                      書  記  官
中    華    民    國  九十五  年    十    月   十六   日
                                                      Ｋ


司法院資訊處製作；財團法人民間司法改革基金會備份。
